臺灣臺南地方法院民事判決
108年度建字第50號
原      告  曾淑鳳  
訴訟代理人  李季錦律師
複  代理人  楊淑惠律師
被      告  鹿鼎建設開發股份有限公司

法定代理人  林建立  

訴訟代理人  林蔚芯律師
上列當事人間請求履行契約等事件，經本院於民國110年8月24日
言詞辯論終結，判決如下：
    主    　文
原告之訴及假執行之聲請均駁回。
訴訟費用由原告負擔。
    事實及理由
壹、程序事項：
一、按訴狀送達後，原告不得將原訴變更或追加他訴，民事訴訟
    法第255條第1項本文定有明文。查本件原告起訴時先位聲明
    原係請求：「①被告應給付原告新臺幣（下同）907,009元及
    自起訴狀繕本送達翌日起至清償日止，按週年利率百分之5
    計算之利息。②被告應將坐落臺南市○○區○○段0000000000000
    00地號土地上如附圖編號A6、B1建物辦理建物所有權第一次
    登記後，將所有權移轉登記予原告。」（本院卷第15頁），
    嗣於民國109年12月3日追加上開聲明之第1項為：「被告應
    給付原告1,446,439元，及其中907,009元自起訴狀繕本送達
    翌日起，另其中539,430元自本民事辯論意旨狀繕本送達翌
    日起，均至清償日止，按週年利率百分之5計算之利息。」
    （本院卷第245頁）；再於109年12月8日更正追加上開聲明
    之第1項為：「被告應給付原告1,584,189元，及其中907,00
    9元自起訴狀繕本送達翌日起，另其中677,180元自本民事辯
    論意旨續一狀繕本送達翌日起，均至清償日止，按週年利率
    百分之5計算之利息。」（本院卷第285頁），查原告自陳此
    部分追加（677,180元）係基於兩造合建契約書第3條第2項
    、第4條第2項、民法第179條不當得利之法律關係而為追加
    之請求等語，是核其請求權基礎與起訴時所述並不相同，請
    求之基礎事實並非同一，且原告此部分據以請求之單據，係
    開立於本件訴訟進行審理後，有礙於被告之防禦及訴訟之終
    結，又被告已表示不同意此部分之追加，從而，揆諸首揭法
    條，應認原告此部分追加並非合法，不應准許。
二、次按訴狀送達後，原告不得將原訴變更或追加他訴。但有下
    列各款情形之一者，不在此限：請求之基礎事實同一者。
    擴張或減縮應受判決事項之聲明者。民事訴訟法第255條第1
    項第2、3款亦有明文。查本件原告起訴時備位聲明原係請求
    ：「①被告應給付原告907,009元及自起訴狀繕本送達翌日起
    至清償日止，按週年利率百分之5計算之利息。②被告應將坐
    落臺南市○○區○○段000000000000000地號土地上如附圖編號A
    6、B1（面積以實測為準）未辦理保存登記建物之事實上處
    分權（所有權）移轉並將建物交付予原告。」（本院卷第15
    頁），嗣原告將上開備位聲明撤回，另於109年12月8日更正
    先位聲明之第2項為：「被告應將坐落臺南市○○區○○段000○
    號、227號建物接通水電後，並將建物交付予原告。」（本
    院卷第285頁），核前者係減縮應受判決事項之聲明，後者
    則係基於請求之基礎事實同一，揆諸上開規定，尚無不合，
    應予准許。　　
貳、實體事項：
一、原告起訴主張：
㈠、原告與被告於民國105年9月30日簽訂合建契約書（原證一，
    下稱系爭契約），約定由原告提供建築基地，被告提供建築
    資金及技術，故原告乃提供所有之坐落臺南市○○區○○段0000
    00地號土地（下稱系爭土地），面積1,028平方公尺，約310
    .97坪作為建築基地申請建築執照，建物分配原則為：甲方
    （即原告，下同）分得房屋依規劃設計甲方分得30％，乙方
    （即被告，下同）分得70％，一經選定，甲方即不能隨意要
    求更換（甲方分得之部分以著色定之），此有系爭契約第2
    條第1項約定可明，而依系爭契約附圖（壹層平面圖），原
    告分得之部分乃編號A6、B1之建物（下稱系爭建物）。
㈡、依系爭契約第6條約定：「（略）。二、乙方應於取得建造執
    照起三個月內向工務機關申報開工。三、乙方應於正式動工
    日起360個日曆天內竣工，並於竣工後一個月內申請使用執
    照。四、乙方如無故延遲完工，每逾一日按甲方所得房屋價
    值（依工務局核定之造價為準）千分之一計算賠償甲方損失
    。」查被告於106年4月10日領取建照執照，於同年5月26日
    開工（原證二），依契約約定應於360個日曆天即107年5月2
    0日完工，詎被告竟無故延遲至108年8月25日始完工（原證
    二），被告延遲完工天數為463天。
㈢、而原告分得之編號A6、B1系爭建物，臺南市政府工務局核定
    之工程造價分別為864,000元、879,000元（原證二），合計
    原告分得部分之工程造價為174萬3,000元，又被告之延遲完
    工天數為463天，依每日工程造價千分之一計算損害賠償，
    則原告依系爭契約第6條第4項約定得請求之賠償金額為807,
    009元（計算式：1,743,000×1÷1000×463＝807,009）。
㈣、按「無法律上之原因而受利益，致他人受損害者，應返還其
    利益。雖有法律上之原因，而其後已不存在者，亦同。」民
    法第179條定有明文。被告於106年12月28日以原告委託加建
    五坪工程款（下稱加建工程）為由，向原告收取預付工程款
    10萬元，然系爭工程於108年8月25日已向工務局申報完工，
    被告卻並無施作加建工程，是被告向原告收取預付工程款10
    萬元（原證三），即屬無法律上之原因受有利益，致使原告
    受有損害，故原告乃依民法第179條規定請求被告返還該10
    萬元。以上原告請求被告給付之款項共計907,009元。
㈤、依系爭契約第8條土地信託、合併及產權移轉約定：「甲方應
    於本約合建土地簽妥合建契約之日起七日內備齊土地信託相
    關文件，交付乙方指定之地政士辦理信託予乙方指定之金融
    機構（受託人），信託費用由乙方負擔，如有抵押權塗銷等
    相關費用由甲方自行負擔，甲方分得房屋之起造人由受託人
    或受託人所指定之建築經理公司擔任。（略）。甲方土地過
    戶予乙方同時，乙方應指定受託人將甲方應分配之房屋申請
    變更起造人予甲方或其指定第三人，因變更起造人產生之契
    稅，按產權分配比例各自負擔。」原告所有之系爭土地於10
    6年1月26日分割增加為同段1054-8至1054-20地號土地（原
    證四），並於106年10月5日將被告分得之同段1054-7、1054
    -9、1054-11、1054-13、1054-15地號土地信託登記予被告
    指定之臺億建築經理股份有限公司（原證五），原告則分得
    系爭建物即編號A6、B1建物兩棟、分別坐落於分割後原告所
    有之同段1054-17、1054-21地號土地上（原證六），依系爭
    契約第8條第4項約定，被告應將系爭建物變更起造人為原告
    以移轉建物所有權，然108年8月25日竣工，被告一直到109
    年7月20日才完成所有權移轉登記。另依系爭契約第10條第1
     項約定：「乙方得於領得使用執照日起90天內接通水電，
    接通水電後10日內通知甲方辦理交屋。」依據系爭建物登記
    簿謄本記載，系爭建物係於109年5月25日辦理建物所有權第
    一次登記（原證十），以此計算90天，被告應於109年8月24
    日前接通水電，惟至今被告仍未接通水電（原證十一），是
    依系爭契約第10條第1項約定，請求如訴之聲明第2 項所載
    。至被告抗辯原告自行進入屋內並加蓋鐵皮屋、依系爭契約
    第10條第3項視同驗收交屋完成，並無另外點交之義務云云
    ，然加蓋鐵皮屋及上開原告自行雇工完成之項目均非室內裝
    修項目，故被告抗辯已視同交屋云云，與事實不符。
㈥、對被告抗辯之回應：
①、被告答辯自承其自106年12月15日後未再施工，而與訴外人環
    球水泥公司就系爭建物混凝土強度進行他案訟爭，經送臺南
    市結構工程技師公會鑑定，於108年3月間，始鑑定認定混凝
    土強度已達到設計規範，故整合廠商於108年5月復工，並於
    108年8月22日掛號申請使用執照等語，而依照臺南市政府函
    覆鈞院之建築工程必須勘驗部分申報表，其中關於混凝土部
    分，被告均是以環球水泥公司永康場出具之混凝土圓柱試體
    抗壓強度試驗報告送交勘驗，依建築工程必需勘驗部分申報
    表所載，被告係於「106年12月15日申報三樓頂板，查核總
    結：合格」。
②、被告雖抗辯106年12月15日後發現環球水泥公司之抗壓強度未
    符合設計規範所規定之品質強度因而停工，直至鈞院107年
    度訴字第864號民事事件審理後，至108年3月鑑定混凝土強
    度符合設計規範後，才於108年5月復工，因而主張並非無故
    停工云云，原告否認之。倘被告所述為真，何以被告自106
    年12月15日停工至108年5月復工，期間長達16個月均完全沒
    有任何作為，例如修補瑕疵或結構補強等行為？更有甚者，
    被告送請申請使用執照之混凝土強度證明，均是以前述環球
    水泥公司提供者，那麼，在被告未有任何瑕疵補強之作為之
    下，何以還將原來的強度證明作為申請使用執照之文件？被
    告竟據以抗辯並非無故停工，令人匪夷所思。
③、且依據臺南市政府函覆鈞院之被告建築工程竣工展期申報書
    ，被告二次展期事由均為「工期延誤」，而非如被告抗辯之
    「混凝土強度不足」，故被告所辯顯然不足採信。原告依系
    爭契約第6條第4項請求逾期完工之損失，被告卻答辯逾期申
    請使用執照並非可歸責於被告云云，恐有誤會。
㈦、就鈞院調閱之工務局資料表示意見如下：
①、被告就系爭工程申請展期，其於「建築工程竣工展期申報書
    」所載理由為：「承造人因故未能於建築期限內完工」，是
    以無法證明被告所抗辯之延期完工係因環球水泥公司混凝土
    強度不足所致。
②、依據鈞院107年訴字第864號民事判決（即被告與訴外人環球
    水泥公司之給付貨款訴訟）所載：「（略）鑑定人於108年2
    月26日會同兩造代表在立勝檢驗公司進行會驗，取樣之混凝
    土鑽心試壓結果詳如附表所示，是鑑定人依附表所示之數據
    認定如下：1.經會同系爭雙方至現場各棟之2及3樓之牆、梁
    、版各混凝土鑽心取一顆，總計24顆試體，並會同至屏東立
    勝檢驗公司（獲國家認可之TAF認證）進行會驗，其結果為2
    4顆試體中，最低抗壓強度為249Kgf/c㎡，最高抗壓強度為39
    2Kgf/c㎡，均大於原設計值210Kgf/c㎡。」，因而判決被告敗
    訴，更證明被告主張因混凝土強度不足導致工期延誤云云，
    並非事實。
③、其次，依系爭契約第6條第4款但書約定：「但如有下列情事
    發生致影響工程進度時，其經過時日不予計算（一）甲方要
    求變更或雙方同意變更者，得自要求或同意日起至變更工程
    完成日止之期間。（二）因天災地變、戰爭、請願、罷工、
    鄰房抗爭、政府法令變更等不可歸責乙方之事由者。」，被
    告所主張之「混凝土瑕疵」非兩造約定得以展延工期之事由
    ，是被告主張其並非無故延誤工期云云，顯不可採。
④、至於被告抗辯106年5月26日至106年12月15日施工日為204日
    加108年5月1日至108年8月22日施工日為114日共318日並未
    超過系爭契約約定之正式動工日起360日曆天之約定云云，
    原告否認之，蓋以系爭契約第6條第3款約定之360個日曆天
    ，並非指工作天，是以被告抗辯顯不可採。
㈧、又被告抗辯：兩造係約定增建5坪之追加工程10萬元需二次施
    工，是在地面上搭上一樓之屋頂，故如原告欲解除契約，則
    10萬元應扣除被告已施作之基礎板費用云云，然原告否認被
    告有在欲增建之5坪地面下安設了鋼筋水泥，此部分應由被
    告舉證等語。　　
㈨、聲明（見本院卷第398頁）（按：追加部分業以不合法駁回之
    ，如前所述）：
①、被告應給付原告158萬4,189元，及其中90萬7,009元自108年1
    2月13日起，其中67萬7,180元自109年12月9日起，均至清償
    日止，按週年利率5％計算之利息。
②、被告應將座落臺南市○○區○○段000○號、227號建物接通水電後
    ，並將建物交付予原告。
③、訴訟費用由被告負擔。
④、就訴之聲明第一項部分原告願供擔保，請准宣告假執行。
二、被告答辯略以：
㈠、兩造於105年9月30日簽訂系爭契約，於106年5月26日開工，
    被告於106年12月15日完成三樓頂板之勘驗（原證一），然
    被告發現環球水泥公司該次交付之混凝土施作後28日之抗壓
    強度，未符合約定之品質強度，被告隨即通知供貨商及建築
    師，建築師探勘後，亦覺得強度不足，斯時，甫發生臺南市
    維冠大樓因混凝土品質與二次施工後導致結構瑕疵，無法耐
    受強震而倒塌，造成嚴重人命傷亡及財物損害，被告深恐混
    凝土強度不足，可能影響建物結構安全，且建築師及技師均
    不同意意繼續施工（原證一），被告因而停工，此顯與系爭
    契約第6條第4項第2款約定之例示情形同屬不可歸責於乙方
    （被告）之事由而停工，故被告並非無故停工。當時被告向
    環球水泥股份有限公司購買混凝土，但灌漿下去28天後進行
    檢驗時，仍未達被告與環球水泥公司契約約定之3000磅水泥
    應荷重210公斤的標準，而是只有荷重95公斤，因此建築師
    及技師不願意簽章，導致被告必須停工，此點被告早已向原
    告說明，被告還對原告表明，如果她堅持要按日期完工，被
    告也是可以施工，但這樣水泥強度不足，蓋好之後安全會有
    疑慮，而且也無法取得使用執照，但原告好像一會兒可以理
    解、一會兒又要求遲延違約金。被告與環球水泥公司之訴訟
    雖在一審敗訴，但原因是該案鑑定時，灌漿下去的水泥已經
    放置大約一年之久，水泥隨著時間本就會逐漸乾燥，到鑑定
    之時，其強度當然可以符合標準，所以被告不服，已提起上
    訴，目前在二審審理中（108上212）。有關環球水泥股份有
    限公司的另案，被告最近取得新證據，足以證明該公司在另
    案中所提出之檢驗報告是造假的，因為一般水泥檢驗報告是
    隨著時間（越來越乾燥）呈直線上升的狀態，但環球水泥股
    份有限公司的報告卻是曲線狀態、忽高忽低，這明顯違反水
    泥的物理性質，一定是造假，被告也會盡快向地檢署提告刑
    事案件。
㈡、被告因此自106年12月15日後未再施工，而與環球水泥公司就
    系爭建物之混凝土強度進行訴訟（原證二），後由鈞院指派
    臺南市結構工程技師公會鑑定，鑑定報告表示於「108年3月
    」混凝土之強度始達到設計規範，故被告至此方整合施工廠
    商於108年5月復工，並於108年8月22日掛號申請使用執照（
    原證三）。
㈢、而106年5月26日至106年12月15日施工日為204日，加108年5
    月1日至108年8月22日施工日為114日，共計318日，並未超
    過系爭契約約定之正式動工日起360個日曆天内竣工且於一
    個月内申使用執照之約定。揆諸臺南市政府工務局函覆鈞院
    之建築工程開工申報書，依106年12月15日建築物施工日誌
    之記載（原證五），開工日期106年5月26日至106年12月15
    日止，累計工期為204天；而在鈞院他案囑託鑑定之鑑定報
    告確定本案建物之混凝土結構強度符合設計規範之前，被告
    並非無故停工，故此段停工期間，自不應計入施工天數。又
    鑑定確定結構強度符合規範之後，被告隨即於108年5月復工
    ，復工後即108年5月1日至108年8月14日申報竣工完成日止
    （被證6），施工日共為106日。再被告於108年8月14日竣工
    後，立即於108年8月22日掛號申請使用執照，此有臺南市政
    府工務局108年8月22日南市工管二字第1080010944號使用執
    照審查表收文字號日期可證，堪佐被告確係在竣工完成一個
    月内即提出使用執照之申請（被證7）。是以，本件實無原
    告所稱之被告無故停工、違反系爭契約第6條第3項、第4項
    約定之情事云云，原告請求延遲完工之損害賠償，顯屬無據
    。
㈣、被告業於108年8月22日掛號申請使用執照，嗣因訴外人即承
    造人順隆營造工程有限公司停業，故依建築法申請建築爭議
    事件評審並催告完成續審（原證四），並非因被告之緣故而
    延期，待使用執照核准後，即辦理建物所有權第一次登記，
    登記後即將系爭建物兩棟之所有權移轉登記予原告完竣。易
    言之，被告提出使用執照之申請後，於程序進行中，因承造
    人順隆營造工程有限公司停業，導致需要另依建築法申請建
    築爭議事件評審並進行催告等程序，此有鈞院函調臺南市政
    府工務局109年1月3日南市工管一字第1081496460號函檢送1
    08年12月20日「108年12月份建築爭議事件評審委員會」會
    議記錄附卷可參。據該會議結論：「本案依據108年10月25
    日建築爭議事件評審委員會審議結果，申請人向承造人（順
    隆營造工程有限公司）催告協同申請使用執照，因承造人已
    停業聯絡不到，無法配合提供使用執照所需資料，故依建築
    法第70條第2項規定，由起造人單獨申請。」，建築爭議事
    件評審委員會決議依上開規定，由起造人單獨申請使用執照
    （被證8），益證此部分亦係非可歸責於被告之事由導致時
    程較長。工務局第一次開會，並不是原告訴訟代理人所述的
    被告沒有催告云云，被告確實有催告，且使用雙掛號，但因
    為順隆公司不簽收，臺南市政府法務局科長表示這不算合法
    送達，所以才會要求被告再次催告，這部分會議記錄寫的很
    清楚，工務局只是要求再送一次，只要掛號對方有簽收即可
    ，所以才會第二次開會，這樣就花了2 個月的時間。
㈤、原告給付被告之加建工程款10萬元，乃基於兩造間口頭約定
    ，原告委託被告加建5坪，而此部分被告業已施做地基基礎
    完竣，此項給付並非無法律上之原因，故原告依民法第179
    條規定請求被告返還10萬元，實無理由。當初是兩造口頭約
    定，原告要求增建5坪，此部分被告已經先施作完成該5坪地
    面下的基礎板，因為原本這5坪是「法定空地比」的範圍，
    不能建築，但原告想要做利用，所以要求被告增建，因此被
    告只需要在地面之下安設鋼筋及水泥，加強地面的固化，整
    地整平即可，這樣從地面來看才會看不出來，要等到使用執
    照取得之後，才能二次施工，在地面之上搭上一樓的屋頂，
    至於圍牆的部分之前已經在變更設計時已經設計好了，如果
    原告不相信地面之下的基礎板已完成，也可以去現場勘驗，
    原告可以挖開地面來確認。又如果原告現在是反悔不想增建
    了，則被告同意解除契約，系爭10萬元加建工程款只要扣除
    被告已經施作的基礎板費用，餘款被告願意返還給原告，但
    系爭10萬元並不是不當得利，是有法律上之原因而為之給付
    。　
㈥、原告於被告尚未交屋之前竟擅自進入系爭建物裝修、加蓋鐵
    皮屋（原證二），依系爭契約第10條第3項約定，非經乙方
    （被告）同意，甲方（原告）不得自行遷入或招攬工人入內
    裝修。如有違反，視同已驗收交屋完成（原證三），綜上事
    實，本件業已視同驗收交屋完成，故原告仍訴請被告點交系
    爭建物，並無理由。又一般建屋工程通常在完工後方交屋，
    本件原告既已擅自進屋裝修及加蓋鐵皮屋，視同已驗收交屋
    ，被告即無為其繼續施工之責任，被告並無原告所稱之不履
    行契約之情事，附予敘明。
㈦、按民法第148條規定「權利之行使，不得違反公共利益，或以
    損害他人為主要目的。行使權利，履行義務，應依誠實及信
    用方法。」上開事實經過均為原告所明知，且原告對於建築
    師就三樓頂板混凝土未達設計規範所預定抗壓強度故不予繼
    續施工之意見與舉措，當時並無反對之意見，亦未曾向被告
    提出繼續施工之請求，足徵上開混凝土抗壓強度不足之問題
    確實攸關原告所分得之系爭建物結構安全是否無虞，亦為原
    告所重視，因而原告（默示）同意停工。此由原告於鈞院另
    案訴訟囑託鑑定108年3月間始確認水泥強度已足且結構安全
    之後，被告於108年5月復工至竣工，以及108年8月22日掛號
    申請使用執照等期間，原告均無異議之舉可證。原告實係後
    來因不信任被告向其說明確係因訴外人營造廠停業導致無法
    如期申領得使用執照，始於108年11月提起本件訴訟，否則
    ，若停工當時原告即認係可歸責於被告之事由、且原告不同
    意停工，則依其起訴狀所稱系爭契約「依契約約定應於360
    個日曆天即107年5月20日完工」（參見鈞院卷第17頁第1至2
    行）之情，原告當無遲至108年11月始為本件之起訴。基上
    ，原告此等行使權利之方式，顯不符合誠信原則。
㈧、末按當事人得約定債務人不履行債務時，應支付違約金。又
    約定之違約金過高者，法院得減至相當之數額，民法第二百
    五十條、第二百五十二條分別定有明文。而衡量違約金是否
    過高、是否相當仍須依一般客觀事實、社會經濟狀況及當事
    人所受損害情形，以為酌定標準（最高法院49年度台上字第
    807號判例意旨參照）。而債務已為一部履行者，亦得比照
    債權人所受利益減少其數額。且不問係懲罰性違約金或總額
    預定性違約金，均有民法第二百五十二條之適用按當事人得
    約定債務人不履行債務時，應支付違約金。又約定之違約金
    過高者，法院得減至相當之數額，民法第二百五十條、第二
    百五十二條分別定有明文。而衡量違約金是否過高、是否相
    當仍須依一般客觀事實、社會經濟狀況及當事人所受損害情
    形，以為酌定標準（最高法院49年度台上字第807號判例意
    旨參照）。又約定之違約金是否過高、應就債務人若能如期
    履行債務時，債權人可得享受之一切利益為衡量之標準（最
    高法院51年度台上字19號判例參照）。而債務已為一部履行
    者，亦得比照債權人所受利益減少其數額。且不問係懲罰性
    違約金或總額預定性違約金，均有民法第252條之適用。退
    萬步言，如鈞院認本件原告主張違約金等之請求為有理由（
    假設語氣，被告否認），懇請鈞院審酌本件停工緣由確係為
    確保在大小地震頻仍之地區，系爭建物之水泥抗壓強度及結
    構安全無虞，應無可責性，且均如實將工程情形告知原告，
    原告當時對此等事由亦均知悉，並未要求繼續施工，故懇請
    准依民法第251條、第252條規定，惠予減免違約金損害賠償
    等語。　　
㈨、聲明（見本院卷第398頁）：
①、原告之訴及假執行之聲請均駁回。
②、訴訟費用由原告負擔。
③、如受不利判決，願供擔保，請准宣告免為假執行。
三、本院得心證之理由：
㈠、按當事人主張有利於己之事實者，就其事實有舉證之責任，
    民事訴訟法第277 條前段定有明文。民事訴訟如係由原告主
    張權利者，應先由原告負舉證之責，若原告先不能舉證，以
    證實自己主張之事實為真實，則被告就其抗辯事實即令不能
    舉證，或其所舉證據尚有疵累，亦應駁回原告之請求（最高
    法院17年上字第917 號判例意旨參照）。又按解釋契約，應
    以當事人立約當時之真意為準。民法第250條第1項規定，當
    事人得約定債務人於債務不履行時，應支付違約金，違約金
    之支付，以債務人有債務不履行事實為前提。故如當事人契
    約約定契約履約期間，有約定之情形，確非可歸責於廠商，
    而需要展延工期者，得申請展延工期，不計算逾期違約金；
    倘若確有非可歸責於廠商之事由而需展延工期致未為給付者
    ，債務人不負遲延責任，自屬重要之攻擊防禦方法（最高法
    院101年度台上字第438號民事判決要旨參照）。
㈡、經查，本件兩造簽訂之系爭契約第6條第4項約定：「乙方（
    被告）『如無故』延遲完工，每逾一日按甲方所得房屋價值千
    分之一計算賠償甲方損失。但如有下列情事發生，致影響工
    程進度時，其經過時日不予計算：㈠甲方（原告）要求變更
    或雙方同意變更者，得自要求或同意日起至變更工程完成日
    止之期間。㈡因天災地變、戰爭、請願、罷工、鄰房抗爭、
    政府法令變更等不可歸責乙方之事由者。」，此有兩造不爭
    執真正之系爭契約書附卷可稽（本院卷第27頁），是依契約
    之文義解釋方法，兩造合意計算逾期完工之損害賠償之要件
    係被告「無故」延遲完工，至於但書㈠㈡款所列例示之內容，
    則為經過時日逕自不予計算之情事，從而，本件原告主張依
    系爭契約第6條第4項請求被告給付延遲完工之損害賠償，首
    須判斷被告之停工事由是否為「無故」。
㈢、次查，兩造於105年9月30日簽訂系爭契約，被告於106年5月2
    6日開工，被告為施做「佳里7戶住宅新建工程」，於106年7
    月5日與環球水泥公司簽訂預拌混凝土訂貨合約書向之購買
    預拌混凝土，被告與環球水泥公司約定預拌混凝土抗壓強度
    為「28日210Kgf/c㎡」；後環球水泥公司於106年11月11日、
    106年12月16日將預拌混凝土運送至系爭建案位於臺南市○○
    區○○段00000000000000地號土地之工地現場，並由被告分別
    用於系爭建物2樓頂板及牆面、3樓頂板及牆面，進行4棟建
    物（系爭建案共7戶4棟，其中1戶為獨棟1棟，其餘2戶雙拼
    共3棟）結構體之澆置作業；被告就系爭建物106年12月16日
    3樓頂板澆置部分，於107年1月15日會同環球水泥公司永康
    場人員陳鍼鋒後自行進行鑽心取樣，並將樣品分別送至成大
    實驗室、SGS南港實驗室、SGS南科實驗室，進行混凝土抗壓
    強度試驗，其試驗報告就系爭建物結構體之3樓及牆面澆置
    混凝土抗壓強度分別記載：⒈成大實驗室部分：「A1：107Kg
    f/c㎡、B1：154Kgf/c㎡、C1：144Kgf/c㎡、D1：194Kgf/c㎡」
    。⒉SGS南港實驗室部分：「A1-1：106Kgf/c㎡、A1-2：96Kgf
    /c㎡、B1：117Kgf/c㎡、C1：107Kgf/c㎡、D1：138Kgf/c㎡、E1
    ：112Kgf/c㎡」。⒊SGS南科實驗室「001：150Kgf/c㎡、002：
    155Kgf/c㎡、003：165Kgf/c㎡、004：178Kgf/c㎡」；後被告
    即於107年1月26日委託德倫聯合律師事務所以107律（德）
    字第4號律師函向環球水泥公司表示其所提供之預拌混凝土
    有重大瑕疵，拒絕支付貨款等情，業經本院調取另案107年
    度訴字第864號請求給付貨款事件全案卷宗核閱無誤，堪可
    認定，從而，被告抗辯：伊停工係因為三樓頂板水泥澆灌後
    28日強度未達契約規範，伊認為是環球水泥公司交付的混凝
    土品質有瑕疵所致，為了結構安全，伊才停工的，並非無故
    停工乙節，洵非子虛。
㈣、再查，觀之證人即吳夏雄建築事務所之設計師郭志堅於108年
    9月4日臺灣高等法院臺南分院108年度上字第212號準備程序
    到庭具結證稱：「本件工程強度不夠，我們不可能同意繼續
    施工。第一次鑽心取樣的報告有給我看，我們設計的強度大
    約28天就會達到標準，但上訴人（即被告）施工後的強度不
    夠一半。強度不夠的部分要打掉或是補強，現在已經蓋好了
    ，一開始我們第一次鑽心取樣，試驗報告說強度不足，第二
    次好像有叫結構技師施作第二次，是在一年以後，目前土木
    技師認定強度是可以，當時是不可以的。原因我們也不知道
    ，為何一年之後強度會變那麼高，一般都是用28天的強度，
    當時大約是澆灌後一個月的時候強度卻僅有一半，就是這樣
    工程才不能進行，整個停掉。因為兩造（指本案被告及環球
    水泥公司）就進行訴訟了，所以也不能打掉。因為這個問題
    ，延宕了工程一年多，應該是混凝土的品質的問題，不是施
    工的問題。當時水不可能加很多，而且如果是搗實的動作不
    確實，也頂多會是局部出現問題而已。再者如果是搗實的動
    作不確實，也應該是一開始就會這樣了，本件都已經蓋到第
    三樓了。」等語明確在卷，益徵被告所辯屬實。
㈤、至另案107年度訴字第864號事件經臺南市結構工程技師公會
    為鑑定人，於「108年2月26日」會同被告與環球水泥公司採
    樣混凝土鑽心試壓結果雖認所採24顆試體中，最低抗壓強度
    為249Kgf/c㎡，最高抗壓強度為392Kgf/c㎡，均大於原設計值
    210Kgf/c㎡乙節，查該次鑑定採樣日為108年2月26日，距離
    被告於106年12月間澆灌三樓頂板混凝土已有約一年二月之
    久，衡諸常情事理，隨著時間久置，混凝土便會逐漸乾燥，
    其強度即會愈發增高，乃眾所周知之事，從而，尚難以該鑑
    定報告為不利於被告之認定。基上，堪認被告停工確係因混
    凝土強度不足，為結構安全所為之處置，尚非無故，從而，
    原告主張依系爭契約第6條第4項請求被告給付延遲完工之損
    害賠償，並非有據。
㈥、至加建工程款10萬元部分：經查，被告抗辯兩造係口頭約定
    由原告委託被告施作5坪增建之工程（但需於領得使用執照
    後之二次施工施作），故原告交付10萬元予被告乙節，為原
    告所不爭執，從而，被告收受該10萬元即非無法律上之原因
    ，非屬不當得利，故原告主張依民法第179條規定請求被告
    返還該10萬元，請求權基礎自有未恰，並非有理。至被告抗
    辯：如現在原告是反悔不加建了，而欲解除契約，則被告同
    意解約，但10萬元應扣除被告已施作之基礎板費用等語，則
    為解除契約之法律關係，要屬另事，並非本案審理範疇。
㈦、再觀諸系爭契約第10條第1 項、第3 項分別約定：「乙方『得
    』於領得使用執照日起90天內接通水電，接通水電後10日內
    通知甲方辦理交屋。甲方『應』於乙方通知交屋期日在指定地
    點辦理交屋，否則視為已點交。」、「非經乙方（被告）同
    意甲方（原告）不得自行遷入或招攬工人入内裝修。如有違
    反，視同已驗收交屋完成」（本院卷第29頁），據此，本件
    原告於被告正式交屋之前，確已進入系爭建物內裝修及加蓋
    鐵皮屋，此有原告不爭執真正之現場照片在卷可稽（本院卷
    第219頁）、並有原告自行提出之鋪設磁磚、全棟油漆、大
    理石樓梯含料施工等之收據在卷可憑（本院卷第257至267頁
    ），則依上開系爭契約約定，應視同原告已驗收交屋完成。
    從而，原告仍起訴請求被告接通水電、點交系爭建物云云，
    即屬無據。
四、結論：原告主張依系爭契約第6、8條、民法第179條規定，
    請求被告給付907,009元及自起訴狀繕本送達翌日起至清償
    日止，按週年利率百分之5計算之利息；另請求被告應將坐
    落臺南市○○區○○段000○號、227號建物接通水電後，將建物
    交付予原告，均無理由，應予駁回。又原告之訴既經駁回，
    其假執行之聲請即失所附麗，應併予駁回。
五、本件事證已臻明確，兩造其餘之攻擊防禦方法及舉證，經本
    院審酌後，認均不足以影響本判決之結果，毋庸一一論列，
    併此敘明。
六、訴訟費用負擔之依據：民事訴訟法第78條。
中　　華　　民　　國　　110 　年　　9 　　月　　30　　日
                  民事第五庭  法  官　吳金芳
以上正本證明與原本無異。
如不服本判決，應於判決送達後20日內，向本院提出上訴狀並表
明上訴理由（須附繕本），如於本判決宣示後送達前提起上訴者
，應於判決送達後20日內補提上訴理由書（須附繕本）。如委任
律師提起上訴者，應一併繳納上訴審裁判費。
中　　華　　民　　國　　110 　年　　9 　　月　　30　　日
                              書記官  李崇文